臺灣高等法院刑事判決
110年度上易字第482號
上訴人  臺灣基隆地方檢察署檢察官
被  告  魏妘茜
                
              
              
上列上訴人因被告違反毒品危害防制條例案件，不服臺灣基隆地
方法院109年度易字第608號，中華民國109年12月30日第一審判
決（起訴案號：臺灣基隆地方檢察署109年度撤緩毒偵字第168號
）提起上訴，判決如下：
    主  文
上訴駁回。
    理  由
一、聲請簡易判決處刑意旨略以：被告魏妘茜基於施用第二級毒
    品甲基安非他命犯意，民國107年9月14日晚間11時許，在基
    隆市○○區○○街00○0號4樓居處，施用甲基安非他命。同年月1
    8日上午10時50分許，前往臺灣基隆地方檢察署觀護人室採
    尿送驗，結果呈安非他命、甲基安非他命陽性反應。因認被
    告涉犯毒品危害防制條例第10條第2項施用第二級毒品罪嫌
    。　　
二、起訴程序違背規定，應諭知不受理判決，並得不經言詞辯論
    為之，刑事訴訟法第303條第1款、第307條明文規定。
三、毒品危害防制條例第20條第1項規定：「犯第10條之罪者，
    檢察官應聲請法院裁定，令被告入勒戒處所觀察、勒戒。」
    施用第二級毒品之行為人，如未曾執行觀察、勒戒，依法應
    令其入勒戒處所觀察、勒戒。如已完成「附命緩起訴」戒癮
    治療，等同「觀察、勒戒或強制戒治」處遇；若未完成「附
    命緩起訴」戒癮治療，緩起訴處分經撤銷，自不得解為等同
    「觀察、勒戒」處遇已完成（最高法院109年度台非字第77
    號判決參照）。　
四、被告未曾因施用毒品案件執行觀察、勒戒或強制戒治，本案
    施用毒品犯行經臺灣基隆地方檢察署檢察官以107年度毒偵
    字第2320號案附命緩起訴處分確定，緩起訴處分期間自107
    年12月3日起至109年12月2日止。於緩起訴處分期間，再犯
    施用第二級毒品案件，經檢察官於109年7月14日以109年度
    撤緩字第121號撤銷緩起訴處分確定，有刑案資料查註紀錄
    表、全國施用毒品案件紀錄表及緩起訴、撤銷緩起訴處分書
    、本院被告前案紀錄表可憑。不具有「等同觀察、勒戒之處
    遇處分且執行完畢」之法律效果（最高法院109年度台非字
    第105號判決參照）。
五、被告既未曾受觀察、勒戒、強制戒治或完整戒癮治療處遇，
    檢察官未依毒品危害防制條例第20條第3項、第1項規定，向
    法院聲請觀察、勒戒，而聲請簡易判決處刑，原審因認起訴
    程序違背規定，不經言詞辯論，諭知不受理判決，認事用法
    ，並無違誤。　　
六、檢察官上訴主張：修正前毒品危害防制條例第24條是一般刑
    事訴訟程序之例外規定，本條第2項規定：「前項緩起訴處
    分，經撤銷者，檢察官應依法追訴」明示施用第二級毒品案
    件於撤銷緩起訴處分後之法律效果為「依法追訴」實因被告
    事實上已接受等同「觀察、勒戒」處遇，並無再次聲請法院
    裁定觀察、勒戒必要。然查：
(一)此項法律爭議，已經最高法院統一見解：毒品危害防制條例
    第23條第2項以「觀察、勒戒或強制戒治執行完畢釋放後，3
    年內再犯」為刑事追訴條件（最高法院109年度台上大字第3
    536號裁定參照）。
(二)被告被訴施用毒品，既未曾受觀察、勒戒、強制戒治或完整
    戒癮治療處遇，自應予觀察、勒戒處遇之機會。原審判認起
    訴程序違背規定，諭知不受理判決，並無違誤。檢察官上訴
    ，核無理由，不經言詞辯論，駁回上訴。
據上論斷，依刑事訴訟法第368條、第372條，判決如主文。　　
中　　華　　民　　國　　110 　年　　3 　　月　　18　　日
    　　　　　　　　　刑事第二庭審判長法　官  周盈文
  　    　　　　　　　　　　　　　　  法　官  錢建榮
                　　　　　　　　　　　法　官  郭豫珍
以上正本證明與原本無異。
不得上訴。
                                      書記官  葉書豪
中　　華　　民　　國　　110 　年　　3 　　月　　18　　日